【裁判字號】    94,訴,1387
【裁判日期】    950801
【裁判案由】    返還押金
【裁判全文】
臺灣臺南地方法院民事判決              94年度訴字第1387號
原      告  銀屋有限公司
法定代理人  己○○
訴訟代理人  蔡文斌律師
            何冠慧律師
            王建強律師
            王盛鐸律師
被      告  丙○○
            乙○○
            丁○○
            戊○○
共      同
訴訟代理人  甲○○
上列當事人間請求返還押金事件，經本院於民國95年7月11日言
詞辯論終結，判決如下：
    主      文
原告之訴駁回。
訴訟費用由原告負擔。
    事實及理由
一、本件原告起訴主張：原告自民國76年起即向被告承租其等所
    有位於臺南市○區○○路2號國賓大樓3樓之2及3樓之3房屋
    （下稱系爭房屋），於76年間繳納押金新臺幣（下同）60萬
    元，於78年間因增加承租範圍又繳納押金60萬元，租期屆滿
    即重新定約，最近一次簽定之租賃契約之租期係自92年7月
    15日起至97年7月14日止，最短租約1年，最長租約5年，租
    金每月315,000元，押金120萬元，約定於租賃關係終止，交
    還租賃物後，由被告無息返還。嗣兩造已合意於94年9月14
    日終止租約，被告已經同意原告以押金中之60萬元抵銷應繳
    之租金，另60萬元則等原告找到押金收據即返還，原告並已
    於94年9月14日將租賃物歸還，且已找到押金收據，惟被告
    卻拒不返還該60萬元押金，為此提起本件訴訟等語。並聲明
    ：(一)被告應給付原告60萬元，及自起訴狀繕本送達翌日起至
    清償日止，按年息百分之5計算之利息。(二)願供擔保請准宣
    告假執行。
二、被告則以：兩造之租約約每3年換約，約於80年間換約時，
    原告主張有給付2次60萬元之押金，但被告記得沒有收到2次
    押金，故訂約時就押金部分於租賃契約書第9條約定「押金
    新臺幣壹佰貳拾萬元正（內含陸拾萬元之簽收要查據，另一
    張陸拾萬元的支票影印有簽證），於租賃關係終止後，乙方
    交還租賃標的物及履行本約全部義務後，由甲方無息返還乙
    方」，必須原告提出2張押金之收據，始能認為原告有給付
    120萬元押金予被告，其後每次換約，租賃契約均為如此約
    定，惟原告迄今仍未提出另60萬元押金之收據，被告並未收
    取原告120萬元之押金。況且，兩造租賃契約第11條亦明文
    約定「租賃契約到期，終止租賃，雙方同意免法律訴訟，甲
    方即日收回房屋後，清理水費、電費、管理費及銀屋有限公
    司將公司執照無條件過戶給甲方所指定的人後，甲方再歸還
    押金，雙方不得要求契約外之任何條件」，原告不僅欠繳租
    金，水電費及管理費亦未繳納，依前開約定，原告未依約履
    行前，被告無須返還押金；縱須返還，原告積欠之款項以押
    金60萬元扣抵尚有不足，亦無餘額可供返還等語，資為抗辯
    。並聲明：(一)原告之訴及假執行之聲請均駁回。(二)如受不利
    判決，願供擔保請准宣告免為假執行。
三、兩造不爭執之事實：
  (一)兩造於92年7月14日簽訂房屋租賃契約書，由原告向被告承
    租臺南市○區○○路2號3樓之2、3樓之3房屋，租期自92年
    7月15日至97年7月14日，租期最短1年，最長5年，1年租期
    到期前2個月，被告若要收回房屋時，應用存證信函通知原
    告交還，原告點交歸還房屋時，即將未到期之本票交還，租
    金每月31萬5千元，原告應於租期開始日一次付被告1年份支
    票（每月1張，共12張租金支票），及4年份之商業本票（每
    月1張，共48張本票）交付被告，押金120萬元（內含60萬元
    之簽收要查證，另60萬元之支票影印有簽證），於租賃關係
    終止後，被告交還租賃物及履行全部租賃義務後，無息返還
    原告。
  (二)兩造於94年9月15日簽立合意終止租賃契約協議書，同意兩
    造92年7月14日所簽立之房屋租賃契約書於簽立協議書起合
    意終止，並由原告點交予被告，原告同意自簽立協議書起5
    日內，申請銀屋有限公司之遷址暨其他完成點交所必要之相
    關手續，有關原告尚未結清之相關費用、罰鍰、管理費暨相
    關稅款等問題，約定於94年9月22日進行結清，並釐清押金
    等問題，被告同意原告無須將銀屋有限公司之公司執照過戶
    予被告。
  (三)被告因原告尚積欠租金、管理費、電費等費用共計736,829
    元未給付，聲請對原告發支付命令，經原告於法定期間內異
    議而視為起訴，嗣經本院於95年5月12日判決原告應給付被
    告736,829元，及自95年3月30日起至清償日止，按年息百分
    之5計算之利息確定。
四、原告主張被告應返還押金60萬元等情，為被告所否認，並以
    前開情詞置辯，則本件兩造爭執之要點為：(一)原告是否有給
    付被告120萬元押金？(二)原告得否請求被告返還押金60萬元
    ？經查：
  (一)原告是否有給付被告120萬元押金？
  1.原告雖主張其陸續於76年、78年間向被告承租系爭房屋，並
    先後交付各60萬元之押金予被告，租期屆滿後重定新約，未
    取回押金，故其因承租系爭房屋所交付之押金為120萬元云
    云，並以兩造於92年7月14日簽立之房屋租賃契約書第9條之
    約定及提出經被告代理人簽收之60萬元支票影本為證。
  2.惟被告否認曾收受120萬元之押金，辯稱：伊僅於70餘年間
    收過60萬元之押金，之後未再收過任何押金，因原告表示確
    有先後各交付60萬元之押金，故於租賃契約書內約定押金為
    120 萬元，但有約定除有簽收之60萬元支票影本外，另60萬
    元需要提出簽收之單據，被告所留存之82年租賃契約書內即
    已為如此之記載，原告迄今均未提出另60萬元之單據，被告
    確實僅收過60萬元之押金等語，而觀諸兩造82年12月15日及
    92年7月14日簽立之房屋租賃契約書第9條之約定確實均明文
    記載「押金120萬元（內含60萬元之簽收要查據，另一張60
    萬元之支票影印有簽證）」等語，是被告前揭抗辯尚非無據
    ，原告自應舉證證明其另有給付被告60萬元之事實。
  3.原告雖提出內容載有「76.7.20Ｂ館押金（國統）600,000」
    、「78.4.30Ｃ館押金（甲○○）600,000」之公司帳冊資料
    1紙為證，惟該帳冊資料為原告公司內部製作之文書，其真
    實性已非無疑。再者，證人即原告公司總經理吳美圈於本院
    審理時係證稱：伊負責接洽承租系爭房屋，約係在75、76年
    間承租，約2年後擴大承租範圍，故分別給付2次押金，第2
    次是開票支付，第1次是支付現金或支票，由於時間已經過
    20年之久，伊已經忘記了，因其後向銀行查證，並沒有支票
    兌現之紀錄，所以伊認為應該是支付現金，但已經找不到收
    據，租賃契約書關於押金部分之記載就是因為伊找不到收據
    ，所以才會如此記載等語（見本院卷第118頁），則證人對
    於支付另60萬元押金予被告之過程既不復記憶，又無法提出
    支付另60萬元押金之收據，其所述確有給付2次60萬元之押
    金予被告乙節，自難憑採。況證人吳美圈為原告之總經理，
    並為實際處理系爭房屋承租事宜之人，其就本件訴訟實與原
    告之利害一致，亦難僅憑其所為之證詞即為有利原告之認定
    。
  4.據上，原告所舉之證據僅能證明其因承租系爭房屋有支付押
    金60萬元予被告，尚不足以證明有支付120萬元押金之事實
    ，是被告前揭抗辯，尚非無稽，堪以採信。
  (二)承上所述，本件原告承租系爭房屋所給付予被告之押金僅有
    60萬元，則原告得否請求被告返還押金60萬元？
  1.按押租金乃在擔保承租人租金之給付及其他租賃債務之履行
    ，如租賃關係已消滅，且承租人無債務不履行之情事，則自
    得請求出租人返還押租金（最高法院83年臺上字第2108號判
    例意旨參照）。故此項押租金約定實為另一契約，不屬於民
    法第421條所定租賃契約之內容（司法院院字第1909號解釋
    參照），押租金返還請求權與租賃關係並無不可分之關係。
  2.原告主張兩造租約已於94年9月15日合意終止，原告並於同
    日將系爭房屋交還被告等情，固為被告所不爭執，且有合意
    終止租賃契約協議書1紙在卷可稽，惟被告抗辯：系爭租賃
    契約第9條、第11條均有約定押金於租賃關係終止，原告交
    還房屋並履行租賃契約全部義務，繳清水費、電費、管理費
    後，始由被告無息歸還押金，原告尚積欠租金及水電費、管
    理費，在原告未依約履行前，不得請求被告返還押金等語，
    而觀之兩造所簽立之租賃契約書第9條及第11條確有上開約
    定，是依兩造之約定，原告須履行租賃契約全部義務，繳清
    水費、電費、管理費後，始得向被告請求返還押租金，否則
    被告得以對抗之。
  3.查原告尚積欠被告租金、管理費及水電費等款項共計736,
    829元等情，為兩造所不爭執，並有本院95年度訴字第185號
    民事判決1份附卷足參，則原告既未繳清因租賃系爭房屋所
    積欠之款項，依兩造之約定尚不得請求被告返還押金甚明。
    況原告給付予被告之押金60萬元，如用以抵銷其積欠之被告
    之債務，仍不足以清償（600,000-736,829＝-136829），是
    縱認原告得請求返還押金，經抵銷後亦無剩餘，自無從請求
    被告返還。
五、綜上所述，原告請求被告返還押金60萬元，及自起訴狀繕本
    送達翌日即94年12月29日起至清償日止，按年息百分之5計
    算之利息，為無理由，應予駁回。原告之訴既經駁回，其假
    執行之聲請已失所依附，應併予駁回。
六、本件為判決基礎之事證已臻明確，兩造其餘攻擊防禦之方法
    ，經本院斟酌後，認均不足以影響本判決之結果，自無逐一
    詳予論駁之必要，併此敘明。
七、據上論結，本件原告之訴為無理由，依民事訴訟法第78條，
    判決如主文。
中    華    民    國    95    年    8     月    1     日
                  民事第二庭    法  官  林佩儒
以上正本係照原本作成
如對本判決上訴，須於判決送達後20日內向本院提出上訴狀
中    華    民    國    95    年    8     月    1     日
                                書記官  吳信助


司法院資訊處製作；財團法人民間司法改革基金會備份。
